臺灣板橋地方法院刑事判決             100年度訴字第1960號
公  訴  人  臺灣板橋地方法院檢察署檢察官
被      告  林宜鋒
上列被告因毒品危害防制條例案件，經檢察官提起公訴（100 年
度毒偵字第3235號、第4247號），被告於本院準備程序進行中就
被訴事實為有罪之陳述，經本院合議庭裁定由受命法官獨任進行
簡式審判程序，判決如下：
    主  文
林宜鋒施用第一級毒品，處有期徒刑拾壹月，扣案之第一級毒品
海洛因貳包（壹包驗餘淨重零點伍壹公克、壹包純質淨重貳點
壹捌公克）均沒收銷燬之，扣案玻璃球管壹支沒收之。
    事  實
一、林宜鋒前因(一)施用毒品案件，經本院以88年度毒聲字第1330
    號裁定送勒戒處所觀察、勒戒，認無繼續施用毒品傾向，於
    民國88年3 月16日釋放出所。(二)因施用毒品案件，經本院以
    88年度毒聲字第4570號裁定送勒戒處所觀察、勒戒，認有繼
    續施用毒品之傾向，復經本院以88年度毒聲字第5931號裁定
    令入戒治處所施以強制戒治，於89年3 月21日停止強制戒治
    處分出監，該次施用毒品之犯行，並經本院以88年板簡字第
    1543號判決判處有期徒刑5 月確定。(三)因轉讓毒品案件，經
    本院以88年度訴字第891 號判決判處有期徒刑7 月，緩刑3
    年，嗣經本院以89年度撤緩字第5 號裁定撤銷緩刑。(四)因贓
    物案件，經本院以88年度易字第4040號判決判處有期徒刑4
    月確定。上揭(二)、(三)、(四)所示罪刑嗣經本院以89年度聲字第
    1378號裁定合併定應執行有期徒刑1 年2 月確定，於90年2
    月9 日縮短刑期假釋出監付保護管束，並於同年4 月26日保
    護管束期滿，假釋未經撤銷，所餘刑期以已執行論。(五)因施
    用毒品案件，經本院以90年度毒聲字第2529號裁定令入戒治
    處所施以強制戒治，於91年6 月24日停止戒治處分出監，於
    同年8 月13日期滿未經撤銷，視為強制戒治執行完畢，該次
    施用毒品之犯行，並經臺灣高等法院以90年度上易字第3755
    號判決判處有期徒刑8 月確定，於92年6 月10日縮刑期滿執
    行完畢（以上於本案均不構成累犯）。
二、詎林宜鋒猶不知悔改，竟基於施用第一級毒品海洛因及第二
    級毒品甲基安非他命之犯意，於100 年4 月27日8 時許，在
    新北市○○區○○路187 之3 號1 樓居所內，以將海洛因與
    甲基安非他命併置於玻璃球管內加熱燒烤吸取所生煙霧之方
    式，同時施用第一級毒品海洛因、第二級毒品甲基安非他命
    1 次。嗣於同日12時45分許，為警持搜索票至上址查獲，並
    扣得海洛因2 包（1 包驗餘淨重0.351 公克、1 包純質淨重
    2.18公克）、殘渣袋19個、玻璃球管1 支、磅秤1 臺，經採
    其尿液送驗後，確認結果呈海洛因代謝物可待因、嗎啡類、
    安非他命、甲基安非他命陽性反應。
三、案經新北市政府警察局刑事警察大隊移送臺灣板橋地方法院
    檢察署檢察官偵查起訴。
    理  由
一、本案被告林宜鋒所犯係死刑、無期徒刑、最輕本刑為3 年以
    上有期徒刑以外之罪，且非高等法院管轄之第一審案件，其
    於準備程序中就被訴事實為有罪之陳述，經告知簡式審判程
    序之旨，並聽取公訴人、被告之意見後，本院合議庭裁定由
    受命法官獨任進行簡式審判程序，合先敘明。
二、上揭犯罪事實，業經被告於本院準備程序及審理中坦承不諱
    ，且被告之尿液經採集送驗結果，亦呈海洛因代謝物可待因
    、嗎啡類，及安非他命、甲基安非他命陽性反應，有新北市
    政府警察局偵辦毒品案件尿液代碼表、臺灣檢驗科技股份有
    限公司100 年5 月11日編號UL/2011/00000000號濫用藥物檢
    驗報告1 紙在卷可憑，此外復有扣案且經交通部民用航空局
    航空醫務中心以100 年5 月11日航藥鑑字第1002586 號毒品
    鑑定書鑑定確認之海洛因1 包（驗餘淨重0.351 公克），及
    經法務部調查局100 年9 月29日調科壹字第10000533610 號
    函附鑑定結論確認之海洛因1 包（純質淨重2.18公克），與
    玻璃球管1 支可資佐證。綜上，足認被告前開出於任意性之
    自白確與事實相符，洵堪採為認定事實之依據，本案事證明
    確，被告犯行已堪認定。
三、又按92年7 月9 日新修正之毒品危害防制條例刪除二犯及三
    犯之規定，一改修法前繁雜之處遇程序，僅將施用毒品者簡
    化區分為初犯、再犯，並認施用毒品者係屬病患性犯人，以
    觀察、勒戒戒除其身癮，並以強制戒治去除其心癮。經觀察
    、勒戒或強制戒治執行完畢釋放後，若係5 年後再犯該條例
    第10條施用毒品罪者，與同條例第20條第1 項、第2 項關於
    「初犯」之處理方式相同，檢察官應先聲請法院裁定令被告
    入勒戒處所觀察、勒戒，並視有無繼續施用毒品傾向，決定
    應予釋放、為不起訴之處分，或應聲請法院裁定令入戒治處
    所強制戒治；若係5 年內「再犯」同條例第10條施用毒品罪
    者，依同條例第23條第2 項規定，檢察官則應依法追訴。觀
    諸該條例第20條第3 項之修正理由：「觀察、勒戒或強制戒
    治5 年後再犯者，顯見前所實施之觀察、勒戒或強制戒治已
    足以遮斷其施用毒品之癮，為期自新及協助其戒除毒癮，對
    此5 年後再犯者，爰明定仍適用初犯之規定，先經觀察、勒
    戒、強制戒治之程序。」及同條例第23條第2 項之修正理由
    ：「為配合簡化施用毒品犯之刑事處遇程序，並鑑於經觀察
    、勒戒或強制戒治執行完畢釋放後5 年內再犯者，其再犯率
    甚高，原據以實施之觀察、勒戒及強制戒治既已無法收其實
    效，自應施以刑事處遇。」顯然如施用毒品者係前經觀察、
    勒戒或強制戒治等治療程序執行完畢5 年後，始再施用毒品
    之「初犯」，因前所執行之觀察、勒戒或強制戒治已足收戒
    除毒癮之效，自應重新執行觀察、勒戒或強制戒治等治療程
    序，並於治療程序執行完畢後，由檢察官為不起訴處分，毋
    庸對之追訴處罰；反之，在「再犯」之情形，因其先前所為
    治療程序顯未能收戒斷毒癮之效，且考量施用毒品者之再犯
    率偏高，乃簡化其刑事處遇程序，而逕予追訴處罰，不再施
    以治療程序。參酌上開立法理由，修正毒品危害防制條例就
    施用毒品者，祇於「初犯」及「5 年後再犯」二種情形，有
    其追訴條件之限制，即須於初犯經觀察、勒戒或強制戒治釋
    放後，5 年內均無施用毒品之行為，始能認其前所實施之觀
    察、勒戒或強制戒治已足遮斷毒癮，而得於5 年後再犯時，
    再予適用初犯之規定，重行觀察、勒戒等程序。倘5 年內已
    經再犯，被依法追訴處罰，縱其第3 次（或第3 次以上）施
    用毒品之時間在初犯或前次違犯施用毒品案件5 年以後，即
    與「5 年後再犯」之情形有別，且因已於「5 年內再犯」，
    顯見其再犯率甚高，原實施觀察、勒戒或強制戒治，已無法
    收其實效，而無5 年戒斷期之存在，自無再經觀察、勒戒及
    強制戒治之必要，應由檢察官逕行起訴，始符新法修正之本
    旨。是如犯罪事實欄所載被告前因施用毒品案件，曾經多次
    送觀察、勒戒與強制戒治之執行，復更曾為法院判處罪刑確
    定，有臺灣高等法院被告前案紀錄表1 份在卷可佐，被告於
    第一次觀察、勒戒執行完畢後，既曾於5 年內再犯毒品危害
    防制條例第10條之罪，本次被告所犯毒品危害防制條例第10
    條之罪，自非屬毒品危害防制條例第20條第3 項所定「5 年
    後再犯」之情形，而應依法追訴，附此敘明。
四、核被告所為，係犯毒品危害防制條例第10條第1 項、第2 項
    之施用第一級、第二級毒品罪。其施用第一級毒品海洛因前
    、後持有該毒品，與施用第二級毒品甲基安非他命前持有毒
    品之低度行為，應為施用之高度行為所吸收，均不另論罪。
    又其以一行為同時施用第一級毒品及第二級毒品，而觸犯數
    罪名，為想像競合犯，應從一重之施用第一級毒品罪處斷。
    爰審酌被告前已因施用毒品案件經送觀察、勒戒及強制戒治
    ，並曾經法院判刑在案而仍不能戒除毒癮，再次漠視法令禁
    制而犯本罪，顯見其戒除毒癮之意志薄弱，然施用毒品所生
    危害，實以自戕身心健康為主，對於他人並無明顯直接之實
    害，及其犯後坦承犯行，態度尚佳等一切情狀，量處如主文
    所示之刑，以示懲儆。扣案之海洛因2 包（1 包驗餘淨重0.
    351 公克、1 包純質淨重2.18公克）為被告持有供施用所餘
    之第一級毒品，而海洛因為細微粉末，部分必已沾附於塑膠
    袋上，若欲完全析離，雖非不可能，但此舉對毒品危害防制
    政策之施行，並無特殊助益，且徒費執行之成本，是扣除鑑
    驗用罄無從再予處置部分外，均併依毒品危害防制條例第18
    條第1 項前段規定宣告沒收銷燬之，以符執行之實際；又扣
    得之玻璃球管1 支既經被告自承為其所有，且屬供施用毒品
    所憑之工具，應依刑法第38條第1 項第2 款之規定宣告沒收
    之，其餘扣案物品則為被告否認與本次犯行有何關連，復皆
    不具違禁物性質，自無從併予沒收，附此敘明。
據上論斷，應依刑事訴訟法第273 條之1 第1 項、第299 條第1
項前段，毒品危害防制條例第10條第1 項、第2 項、第18條第1
項前段，刑法第11條前段、第55條、第38條第1 項第2 款，判決
如主文。
本案經檢察官黃睦涵到庭執行職務。
中    華    民    國   100    年    12    月    23    日
                  刑事第六庭  法  官  盧軍傑
上列正本證明與原本無異。
如不服本判決，應於判決送達後10日內敘明上訴理由，向本院提
出上訴狀 (應附繕本) ，上訴於臺灣高等法院。其未敘述上訴理
由者，應於上訴期間屆滿後20日內向本院補提理由書「切勿逕送
上級法院」。
                              書記官  周玉茹
中    華    民    國   100    年    12    月    23    日
附錄本案論罪科刑法條全文：
毒品危害防制條例第10條
施用第一級毒品者，處6月以上5年以下有期徒刑。
施用第二級毒品者，處3年以下有期徒刑。